【裁判字號】    98,訴,88
【裁判日期】    990503
【裁判案由】    損害賠償
【裁判全文】
臺灣臺北地方法院民事判決                98年度訴字第88號
原      告  仁愛世貿廣場管理委員會
法定代理人  戊○○
訴訟代理人  林麗珍律師
            徐正坤律師
複代理人    林雅慧律師
被      告  千翔保全股份有限公司
法定代理人  己○○
被      告  千翔工程管理股份有限公司
法定代理人  己○○
前列二人共同
訴訟代理人  丙○○
被      告  聯安保全股份有限公司
被      告  鼎積公寓大廈管理維護股份有限公司
上列二人共同
法定代理人  甲○○    住臺北縣板橋市○○路○段37號6樓
上列二人共同
訴訟代理人  辛○○    住台北縣板橋市○○路○段37號6樓
            吳發隆律師
            庚○○    住臺北縣板橋市○○路○段37號6樓之2
被      告  壬○○（原名蔡影衛）
                      住臺北縣三峽鎮○○路136號12樓
                      （現應受送達處所不明）
上列當事人間損害賠償事件，本院於九十九年四月十五日言詞辯
論終結，判決如下：
    主  文
被告壬○○應給付原告新台幣肆佰肆拾伍萬伍仟柒佰捌拾元及
自民國九十七年九月十八日起至清償日止按年息百分之五計算之
利息。
原告其餘之訴駁回。
訴訟費用由被告壬○○負擔。
本判決第一項於原告以新台幣壹佰肆拾玖萬元為被告壬○○供擔
保後，得假執行。
原告其餘假執行之聲請駁回。
    事  實  及  理  由
壹、程序事項：
  (一)按訴狀送達後，原告不得將原訴變更或追加他訴，但擴張或
    縮減應受判決事項之聲明者，不在此限，民事訴訟法第255
    條第1項第3款定有明文。原告於民國97年5月16日提起民事
    訴訟請求被告壬○○、被告千翔保全股份有限公司（以下簡
    稱千翔保全公司）、千翔工程管理股份有限公司（以下簡稱
    千翔工程管理公司）應連帶給付原告新台幣（下同）147,33
    5元、被告壬○○、被告聯安保全股份有限公司（以下簡稱
    聯安公司）及被告鼎積公寓大廈管理維護股份有限公司（以
    下簡稱鼎積公司）應連帶給付原告4,305,129元。嗣於本院
    97 年10月16日，以書狀將請求金額變更為被告壬○○、被
    告千翔保全公司、千翔工程管理公司應連帶給付原告
    893,982元、被告壬○○、被告聯安公司及被告鼎積公司應
    連帶給付原告3,564,334元，此雖為被告千翔保全公司、千
    翔工程管理公司所不同意，惟此核屬減縮聲明事項，揆諸前
    開規定，應予准許。
  (二)另按訴狀送達後，原告不得將原訴變更或追加，但請求之基
    礎事實同一，不甚礙被告之防禦及訴訟之終結者，不在此限
    ，民事訴訟法第255條第1項第2款、第7款定有明文。所謂請
    求之基礎事實同一，係指變更或追加之訴與原訴之主張爭點
    有其共同性，各請求利益之主張在社會上可認為同一或關連
    ，而就原請求之訴訟及證據資料，於審理繼續進行在相當程
    度範圍內具有同一性或一體性，得期待於後請求之審理予以
    利用，俾先後兩者請求在同一程序加以解決，避免重複審理
    ，進而為統一解決紛爭者，即屬之。本件原告起訴時，原列
    被告千翔公寓大廈管理維護股份有限公司，嗣將被告千翔公
    寓大廈管理維護股份有限公司變更為千翔工程管理公司，惟
    請求之基礎事實仍然未變，且經核尚不甚礙被告之防禦及訴
    訟之終結，應予准許。
  (三)被告千翔工程管理公司法定代理人於起訴時為蔡忠基，繼於
    本院審理期間變更為己○○，業經聲請承受訴訟在卷可佐，
    經核無不合，應予准許。
  (四)本件被告壬○○經合法通知，未於言詞辯論期日到場，核無
    民事訴訟法第386條所列各款情形，爰依原告之聲請，由其
    一造辯論而為判決。
貳、實體事項：
一、原告起訴主張：
  (一)被告壬○○自87年8月1日起擔任被告千翔保全公司及千翔工
    程管理公司派駐在仁愛世貿廣場大樓（以下簡稱仁愛大樓）
    之總幹事，嗣於92年8月1日仁愛大樓變更由被告聯安公司負
    責駐衛保全工作，並由被告鼎積公司負責一般事務管理服務
    等事項，被告壬○○仍續由被告聯安公司及被告鼎積公司聘
    僱為仁愛大樓總幹事，負責管理委員會議決策交辦事項之督
    導與執行、代收管理費、代理管委會負責監督廠商及約定之
    服務人員與項目，並負責社區涉外事務如治安、消防、衛生
    及水電公司之聯絡、協調及相關配合事務之處理。
  (二)原告之大章為「仁愛世貿廣場管理委員會用章」、小章則視
    情況使用「仁愛世貿廣場主任委員之章」或主任委員姓名章
    ，大小章之保管方式，均係由原告歷任主任委員保管，於總
    幹事有需要時，向主任委員說明事由，方得使用原告大小章
    。詎被告壬○○竟利用職務之便，自89年間起偽造原告印章
    、原告之會議紀錄、通告及行文等文書，並盜用主任委員印
    章，擅自以原告之名義於89年6月19日與大眾電信股份有限
    公司（下稱大眾電信公司）、於90年7月15日與和信電訊股
    份有限公司（下稱和信電訊公司）、於94年12月2日威寶電
    信股份有限公司（下稱威寶電信公司）簽立租賃契約，將仁
    愛大樓之頂樓平台出租上述電信業者作為架設行動電話基地
    台之用，並將所得租金、押金及電費等共計4,455,783元均
    據為己有，其中大眾電信公司自89年9月1日至96年9月30日
    繳納之279,532元，和信電訊公司自90年7月15日至97年7月
    14日繳納之3,318,751元，威寶電信公司自94年12月11日至
    96年9月13日繳納之857,500元，均匯入被告壬○○戶頭。被
    告壬○○所為已侵害原告管理及同意出租頂樓平台設置基地
    台之權利，且係無法律上之原因受有出租大樓頂樓平台之租
    金利益，致原告受有相當於租金之損害，應依民法第184條
    第1項前段、第179條規定返還原告。
  (三)被告壬○○又自96年3月起，陸續將原告交付其應給付廠商
    之工程款合計755,044元，其中包括應於96年5月給付宇球工
    程有限公司之22,000元、95年9月至96年3月應給付展翔工程
    有限公司之114,170元、96年4月至96年6月應給付台灣三菱
    電梯股份有限公司（下稱三菱電梯公司）每月電梯保養費用
    3,600元、96年7月應給付三菱電梯公司電梯更新工程訂金
    540,000元、96年3月應給付賀眾飲水3,570元、96年6月至96
    年7月應給付士潔服務有限公司11,740元，及仁愛大樓住戶
    繳交之管理費27,789元予以侵占，被告壬○○依民法第184
    條第1項前段應賠償原告前開損害。嗣後，被告壬○○自96
    年9月11日起曠職避不見面，且將仁愛大樓之契約文件等攜
    走或銷毀。
  (四)原告於96年間於上開廠商向原告催討款項始知被告壬○○侵
    占租金及工程款等情事，旋即於97年5月16日提起本件訴訟
    ，其請求權並未罹於時效。被告壬○○侵占金額共
    5,238,316元（4,455,783＋755,044＋27,489＝5,238,316）
    ，扣除被告聯安公司已給付三菱電梯公司電梯更新工程訂金
    540,000 元，並就被告聯安公司對原告之服務費用債權
    240,000元主張抵銷，原告所受損害共4,453,816元（
    5,238,316－540,000－240,000＝4,453,816）。原告已向臺
    灣板橋地方法院檢察署（下稱板橋地檢署）對被告壬○○提
    出刑事告訴，經該署檢察官以97年度偵字第14260號偵查中
    。
  (五)被告壬○○先後受僱於被告千翔保全公司、千翔工程管理公
    司、聯安公司及鼎積公司，並利用職務上之機會，侵害原告
    上開權利。就基地台租金部分，被告壬○○應依民法第184
    條第1項前段賠償原告，其餘被告應依民法第188條負連帶賠
    償責任；若認為被告壬○○不成立侵權行為，則原告仍得依
    民法第179條請求被告壬○○返還基地台租金，其餘被告則
    無庸連帶賠償。就工程款及管理費部分，被告壬○○應依民
    法第184條第1項前段賠償原告，其餘被告應依民法第188條
    負連帶賠償責任。
  (六)就各被告應連帶賠償之金額，因被告壬○○自87年8月1日至
    92 年7月31日係受僱於被告千翔保全公司及千翔工程管理公
    司，是以被告千翔保全公司與千翔工程管理公司應就此期間
    出租與電信公司之租金893,982元與被告壬○○負連帶賠償
    責任（即附表一項次1、2、3（其中17412元）、11、12）；
    被告聯安公司、鼎積公司應就餘額3,564,334元與被告壬○○負連帶賠償責任。
  (七)被告聯安公司另案請求原告給付管理費，鈞院台北簡易庭第
    一審97年度北簡字第22446號判決聯安公司敗訴，聯安公司
    上訴，鈞院第二審98年度簡上字第579號判決駁回其上訴確
    定（以下簡稱前案），足認被告壬○○為被告聯安公司之受
    僱人，且原告從未自聘被告壬○○。
  (八)爰依民法第184條第1項、第188條第1項、第179條規定及服
    務契約提起本件訴訟。並聲明：1.被告壬○○、被告千翔保
    全公司、千翔工程管理公司應連帶給付原告893,982元，及
    自起訴狀繕本送達翌日起至清償日止，按週年利率5%計算之
    利息。2.被告壬○○、被告聯安公司及被告鼎積公司應連帶
    給付原告3,564,334元及自起訴狀繕本送達翌日起至清償日
    止，按週年利率5%計算之利息。3.原告願供擔保請准宣告假
    執行。
二、被告答辯：
  (一)被告壬○○經合法通知並未到庭，亦未提出書狀作何主張或
    陳述。
  (二)被告千翔保全公司辯以：
  1.被告壬○○任職伊公司期間為86年9月27日至92年7月31日，
    原告主張被告壬○○侵占大眾電信公司所付租金，然大眾電
    信公司係依與原告所訂原證五合約書第4條約定將租金匯入
    原告在第一商業銀行仁和分行帳號000-00-000000帳戶，該
    租金係匯入原告帳戶，被告並未受有租金利益，原告並未受
    有損害。
  2.原告於89年9月1日、90年7月15日分別與大眾電信公司及和
    信電訊公司簽訂租賃契約時，已知悉租賃契約存在，該基地
    台有如貨櫃般大小，設置時須接電及施工，原告推說不知有
    違常情。原告於90年7月11日第10屆第1次臨時所有權人會議
    通過和信電信公司裝機電信大哥大功能，並於同日公告於頂
    樓增設發射性機台，相關事宜全權委託被告壬○○承接，相
    關之業務及承租與年度扣繳稅額全由該員負責承辦，足證原
    告之租金請求賠償已罹於2年時效，被告為時效抗辯等語。
  (三)被告千翔工程管理公司抗辯：
    被告壬○○並非被告公司員工，其所派駐者為機電維修人員
    ，並非現場總幹事，被告公司無須負民法第188條之連帶賠
    償責任。又原告主張被告壬○○侵占大眾電信公司所付租金
    ，於租金匯入原告帳戶時原告應已知悉，原告此時請求賠償
    已罹於時效，且該租金匯入原告帳戶，原告亦未受有損害等
    語。
  (四)被告聯安公司、鼎積公司則以：
  1.原告與聯安公司所簽訂之駐衛保全服務契約及與被告鼎積公
    司所簽訂之管理服務契約，期間均自92年8月1日至96年9月
    13日，被告壬○○於92年8月1日始進入被告鼎積公司派駐仁
    愛大樓，仁愛大樓管理委員會於94年4月6日決議自94 年4月
    1日起將被告壬○○改為大樓自聘，迄95年2月1日再次決議
    將被告壬○○改由被告公司派任，故自94年4月1日迄95年1
    月31日係由原告自行聘僱被告壬○○。
  2.被告壬○○派駐仁愛大樓之總幹事職務為被告鼎積公司之編
    制，與被告聯安公司無涉。且依原告與被告鼎積公司所訂管
    理服務契約書第2條第1項第1款約定，服務項目為一般事務
    管理服務事項，被告壬○○代原告與大眾電信公司、和信電
    訊公司、威寶電信公司簽立租賃契約，均屬仁愛大樓重大工
    程，不屬被告鼎積公司總幹事服務範圍內，且依仁愛大樓規
    約重大工程應經管委會決議再自行監督執行，此部分被告壬○○非屬執行職務之行為，被告鼎積公司自無須負責。且關
    於大眾電信公司租約，因仁愛大樓管理委員會於89年6月19
    日擬裝設PHS系統，經主任委員譚立季等十名委員同意，並
    簽立PHS系統裝設同意書及租賃契約書，另授權被告壬○○
    與大眾電信公司簽訂租賃契約書，關於和信電信公司租約，
    仁愛大樓第十屆管理委員會於90年7月6日決議與和信電信公
    司合作，並授權被告壬○○簽署「行動電話基地台不動產租
    賃契約」，均為仁愛大樓與伊公司簽約前之事，與被告鼎積
    公司無涉。至於威寶電信公司租約簽立時間為94年12月2日
    ，斯時被告壬○○為仁愛大樓自聘，且係經仁愛大樓管理委
    員會授權所為，亦與被告鼎積公司無關。
  3.被告聯安公司另案請求原告給付管理費，雖經前案判決駁回
    被告聯安公司之請求確定，惟該確定判決有諸多違背法令之
    處，被告聯安公司業已提起再審。
  4.原告就所請求遭被告壬○○侵占之款項，除被告聯安公司先
    行代墊三菱電梯公司電梯更新工程訂金540,000元外，並未
    舉證證明，被告均予否認，原告之請求實無理由等語置辯。
  (五)除被告蔡影衛以外，其餘被告均聲明：原告之訴駁回；如受
    不利判決，願供擔保請准宣告免為假執行。
三、兩造不爭執之事實：
  (一)原告與被告千翔保全公司訂有管理服務契約，期間自87年8
    月1 日起至92年7 月31日止，原告與被告聯安公司訂有駐衛
    保全服務契約，與被告鼎積公司訂有管理服務契約，期間均
    自92年8月1日起至96年9月13日止。
  (二)被告壬○○自87年8月1日起至92年7月31日止由被告千翔保
    全公司派駐在仁愛大樓。
  (三)原告與聯安公司簽訂駐衛保全服務契約，與被告鼎積公司簽
    訂管理服務契約，期間均自92年8 月1 日至96年9 月13日，
    被告壬○○自92年8 月1 日至94年3 月31日由被告鼎積公司
    派駐在仁愛大樓，自95年2月1日起由被告鼎積公司派駐在仁
    愛大樓，被告壬○○自96年9月11日起未再至仁愛大樓上班
    。
  (四)被告壬○○以原告名義與大眾電信公司、和信電訊公司、威
    寶電信公司簽訂租賃契約，將仁愛大樓之頂樓平台出租上述
    電信業者作為架設行動電話基地台之用：
  1.與大眾電信公司於89年6月19日簽約，期間自89年9月1日起
    至94年8月31日止共5年，每月租金3,000元，雙方若未於約
    滿二個月前以書面提出不續約之通知時，合約期間屆滿後自
    動續延2年，不限次數（原證五），大眾電信公司已給付自
    89年9月1日至96年9月30日之租金279,532元。
  2.與和信電訊公司於90年7月5日簽約，期間自90年7月15日起
    共三期，每期5年，每月租金6萬元，押租金6萬元，自93年
    10月15日每月租金增加5,000元（原證三），和信電訊公司
    已給付自90年7月15日至97年7月14日之租金3,318,751元。
  3.與威寶電信公司於94年12月2日簽約，期間自92年12月11日
    起至98年12月10日止，每月租金3萬元，合約期屆滿時，除
    雙方於合約屆滿前三個月以書面通知他方不再續約之意思表
    示外，合約屆滿後自動延長一期，爾後亦同不再換約（原證
    四），威寶電信公司已給付自94年12月11日至96年9月13日
    之租金857,500元。
  (五)被告聯安公司已將應給付三菱電梯公司更新工程款訂金
    540,000元給付原告。
  (六)原告向板橋地檢署對被告壬○○提出刑事告訴，經該署檢察
    官以97年度偵字第14260號偵查中，被告壬○○目前通緝中
    。
四、本件應審酌者為：1.被告壬○○於87年8月1日至92年7月31
    日期間內之雇主？2.被告壬○○於92年8月1日起至96年9月
    13日止之雇主？3.大眾電信公司、和信電訊公司、威寶電信
    公司給付之基地台租金，原告得否請求被告償還？4.原告所
    稱工程款餘額215,044元及96年7月管理費27,489元，得否請
    求被告償還？
  (一)被告壬○○於87年8月1日至92年7月31日期間內之雇主
  1.被告壬○○自86年9月27日起至92年7月31日止係任職於被告
    千翔保全公司，此為被告千翔公司所自承，並有勞保投保資
    料可稽（本院卷1第71頁），是以被告千翔公司係被告壬○○於87 年8月1日至92年7月31日期間內之雇主，堪以認定。
  2.至於原告主張被告壬○○於上開期間內同時受僱於被告千翔
    工程管理公司，則為被告所千翔保全公司、千翔工程管理公
    司所否認，本院依原告聲請調閱被告壬○○之勞保投保資料
    及所得稅申報資料，被告壬○○從無加保於被告千翔工程管
    理公司，或自被告千翔工程管理公司受領薪資之記錄，此有
    勞保被保險人投保資料查詢、綜合所得稅各類所得資料清單
    在卷可稽（本院卷2第12至20頁）。
  3.原告雖另提出其與被告千翔保全、千翔物業管理公司（即千
    翔工程管理公司之前身）所簽訂之綜合管理契約（本院卷1
    第239至247頁），惟遍觀該契約內容，亦無一語提及總幹事
    係由千翔物業管理公司指派，自無從為有利於原告之認定。
    至於原告之服務費係統一由被告千翔保全公司收受，以及被
    告千翔工程管理公司之董監事均為被告千翔保全公司之代表
    等節，縱係屬實，亦僅能證明此二公司間關係密切，惟民法
    第188條之僱用人責任之前提係僱傭關係之存在，以及侵權
    行為與執行職務之關連，並非僅需證明二企業間有所關連，
    即可令所有相關企業均須為他公司受僱人之侵權行為負責。
    原告並未另行舉證以實其說，徒以原告係同時與被告千翔保
    全公司、千翔工程管理公司簽約，並已依約給付服務費，二
    家公司關係密切為由，逕指被告壬○○亦同時受僱於千翔工
    程管理公司，尚無可採。
  4.原告依民法第188條主張被告千翔工程管理公司應就被告壬○○之侵權行為基於僱用人之身分連帶負賠償之責，須以被
    告壬○○侵權行為人確係被告千翔工程管理公司之受僱人為
    前提。原告既未能舉證證明被告壬○○侵權行為人確係被告
    千翔工程管理公司之受僱人，則縱被告壬○○確有原告所指
    之侵權行為，原告仍無從依民法第188條請求被告千翔工程
    管理公司連帶負賠償之責。
  (二)被告壬○○於92年8月1日起至96年9月13日止之雇主
  Ａ.被告聯安公司是否被告壬○○之僱用人
  1.原告主張被告壬○○係被告聯安公司及被告鼎積公司之員工
    ，就被告壬○○曾受僱於被告鼎積公司部分，惟被告鼎積公
    司所自承，並有勞保被保險人投保資料查詢、綜合所得稅各
    類所得資料清單在卷可稽（本院卷2第12至20頁），堪以認
    定（受僱期間詳下述）；惟就被告壬○○是否同時受僱於被
    告聯安公司部分，被告聯安公司則否認被告壬○○曾為其員
    工，並辯稱依原告與被告聯安公司、鼎積公司間之契約，二
    家公司所提供之服務內容迥異，而被告壬○○所擔任之總幹
    事職務，係屬被告鼎積公司而非被告聯安公司之業務等語。
  2.經查，被告壬○○之勞保投保資料以及所得明細資料中，並
    無曾加保於被告聯安公司公司，或自被告聯安公司受領薪資
    之記錄，此有勞保被保險人投保資料查詢、綜合所得稅各類
    所得資料清單在卷可稽（本院卷2第12至20頁），已難認為
    被告壬○○與被告聯安公司間存有何僱傭關係。再由兩造均
    不爭執之原告與被告聯安公司、鼎積公司管理服務契約書、
    駐衛保全服務契約書（士林卷第17至40頁、本院卷1第160至
    162頁）觀之，上開二份契約縱係同時簽訂，然原告與被告
    鼎積公司成立之契約為管理服務契約，鼎積公司提供之服務
    為公寓大廈一般事務管理服務、公寓大廈清潔及環境衛生維
    護、公寓大廈周圍環境安全防災管理維護，而原告與被告聯
    安公司成立者為駐衛保全服務契約，被告鼎積公司提供之服
    務為駐衛保全服務，包含門禁管制、車輛進出管制、防盜、
    防災、防火事項等，前者重在日常事務管理維護，後者則重
    住宅安全、防災防盜等，且分別由二家不同公司提供服務。
    證人丁○○（曾任原告監察人、95至96年主任委員、現任委
    員）亦到庭證稱，簽約時合約就包括兩部分，一部分是聯安
    ，一部分是鼎積，兩份夾在一起，係分別簽約、分別蓋章，
    兩家公司都有列名等語（本院99年1月14日言詞辯論筆錄）
    。原告主張被告壬○○所擔任者為總幹事職務，工作內容包
    含經手管理費、基地台租金收取、工程款項支出等，至多僅
    與被告鼎積公司之服務範圍有關，而與被告聯安公司之駐衛
    保全服務顯然無涉，是以被告壬○○於仁愛大樓之工作內容
    ，不能認為係執行被告聯安公司之職務。雖證人丁○○證稱
    二份契約係一份管理、一份清潔，被告聯安公司為管理公司
    ，清潔公司係被告聯安公司找來，附屬於管理公司云云（本
    院99年1月14日言詞辯論筆錄），惟證人丁○○此部分證詞
    顯與前述原告亦不爭執之契約（士林卷第17至40頁、本院卷
    1第160至162頁）所載內容不符（蓋原告所簽訂之二份契約
    ，締約對象並無所謂清潔公司，且清潔維護係包含於管理公
    司之業務內容，並非由管理公司以外之他公司提供），要無
    可採。
  3.至於原告主張被告聯安公司、被告鼎積公司之董監事有所共
    通，原告之服務費均統一由被告聯安公司收受，於被告壬○○逃逸後，係由被告聯安公司及被告鼎積公司之員工出面與
    原告協調後續處理云云，惟縱係被告聯安公司及被告鼎積公
    司之董監有部份相同、服務費均由被告聯安公司收受，至多
    亦僅能認為此二公司間有業務關連，甚或屬關係企業，然民
    法第188條之僱用人責任之前提係僱傭關係之存在，以及侵
    權行為與執行職務之關連，並非僅需證明二企業間有所關連
    ，即可令所有相關企業均須為他公司受僱人之侵權行為負責
    。被告聯安公司既屬保全公司，其所提供原告之服務範圍亦
    不包含公寓大廈管理維護，自無從認為被告壬○○係為被告
    聯安公司執行職務，更無從認為被告聯安公司對被告壬○○
    關於公寓大廈管理維護相關之行為有監督之義務，是原告再
    三以被告聯安公司與被告鼎積公司間之關係密切為由，主張
    被告聯安公司亦應負僱用人責任云云，顯屬無據。至於事發
    後之協調處理，則已屬洽談和解性質，而和解本即未必嚴格
    遵守法律要件，已難作為認定僱傭關係之依據。原告所提出
    洽談人員之名片（本院卷1第317頁）、協議書（本院卷2第
    223頁）係併列被告聯安公司、被告鼎積公司之名稱，原告
    收取代墊工程款54萬元之收據（士林卷第68頁）則係原告所
    開立，以前述證人丁○○主觀認定被告聯安公司係提供保全
    服務，鼎積公司僅係提供清潔服務之附屬公司，以及原告
    本件起訴時仍併列聯安公司、鼎積公司為被告，再三主張被
    告壬○○係同時受僱於聯安公司、鼎積公司等節觀之，原告
    顯然認為被告聯安公司須對被告壬○○之行為負主要責任，
    於此狀況下，基於解決紛爭之目的，被告聯安公司自有必要
    出面為自己與原告洽談和解，自不能倒果為因，再以被告聯
    安公司亦有出面處理和解事宜為由，認定被告聯安公司亦為
    被告壬○○之僱用人。另證人丁○○證稱其曾要求被告聯安
    公司換掉被告壬○○，被告聯安公司即與壬○○一同前來與
    伊洽談云云（本院99年1月14日言詞辯論筆錄），惟如前所
    述，證人丁○○甚且認為被告鼎積公司為清潔公司，其就被
    告鼎積公司與被告聯安公司之業務範圍顯不明瞭，佐以原告
    自陳兩家公司關係密切，其所提供之人員名片亦顯示係併列
    二家公司名稱（本院卷1第317頁）等情觀之，自不能僅以證
    人丁○○係向被告聯安公司要求更換總幹事，以及前來洽商
    者具備被告聯安公司人員身分，即認為被告聯安公司與被告
    壬○○間具有僱傭關係。
  4.被告壬○○既無自被告聯安公司支薪或投保勞保之記錄，且
    其於仁愛大樓所執行之職務內容，亦無從認為係屬被告聯安
    公司之職務。又，被告聯安公司、被告鼎積公司既為各自獨
    立之法人，亦已各自以契約明文與原告約定提供服務之內容
    ，縱二家公司係偕同前來對原告招攬業務，並於提供服務時
    相互配合協調，甚且有部份董監事相同，亦不能以此即認為
    被告聯安公司應為被告鼎積公司之業務內容負責。從而，縱
    被告壬○○確有原告所指，偽簽基地台租約、侵吞基地台租
    金、管理費、工程款等行為，亦無從認為被告聯安公司須依
    民法第188條之規定負僱用人責任。
 Ｂ.原告是否於94年4月至95年1月間自聘被告壬○○
  1.原告主張其與被告鼎積公司之契約期間係92年8月1日起至96
    年9月13日止，被告壬○○以被告鼎積公司受僱人身分擔任
    仁愛大樓總幹事；被告鼎積公司則以被告壬○○於94年3月
    31日以前，以及95年2月1日以後確係由被告鼎積公司僱用而
    擔任仁愛大樓總幹事，然自94年4月1日起至95年1月31日止
    係由原告自聘，被告鼎積公司並因此於94年3月31日提前終
    止與原告之合約，而自94年4月1日重新訂約，服務費金額亦
    自164,000元降低至118,000萬元，迨95年2月1日恢復總幹事
    由被告鼎積公司聘任後，服務費金額始回復，並提出94年4
    月6日管委會決議（27至31頁）、服務契約書、匯款明細等
    件為證（本院卷1第167至205頁）。
  2.原告否認94年4月6日管委會決議、94年4月1日至95年3月31
    日契約之真正，並辯稱服務費減少之金額與被告鼎積公司主
    張總幹事之薪資46,000元不符，且服務費係由被告壬○○匯
    款，其金額何以短少原告不得而知云云。經查：
  原告實際給付被告聯安公司及被告鼎積公司之每月服務費總
    額，於94年1至3月係38萬元（含匯費30元），94年4月至95
    年1月係32萬元，95年3月則為38萬元，此有存摺在卷可稽（
    本院卷1第167至205頁），原告既未另行舉證證明給付之金
    額與上開存摺顯示金額有何不符，自應認為此段期間內原告
    給付之服務費金額即為前開數額。原告既主張其並未於94年
    4月1日與被告聯安公司及被告鼎積公司重新簽約調降服務費
    ，則於94年4月至95年1月之期間內，原告應給付之服務費總
    額，仍應與94年1至3月相同，亦即依93年8月1日契約約定之
    38 萬元，然原告於長達10個月之期間，每月短付達6萬元，
    若非如被告聯安公司及被告鼎積公司所述，係因兩造協議調
    降管理費總額為36萬元，復將總幹事改為原告自聘所致，衡
    諸常情，被告聯安公司及被告鼎積公司斷無默不作聲之理；
    更有甚者，原告於上述10個月既均僅給付32萬元之服務費，
    若確無總幹事由自聘改回被告鼎積公司聘任之事，何以又於
    95年2月恢復為給付38萬元之服務費。原告雖辯稱短少之數
    額可能出自被告壬○○之侵占，惟若該6萬元差額確係遭被
    告壬○○侵占，以本件每月服務費入帳金額均清楚顯示於存
    摺上，並無以其他方式加以造假掩飾之情況觀之，被告聯安
    公司及被告鼎積公司當於短少之第1個月即發現款項短少並
    追究，豈有容忍被告壬○○侵占達10個月之理；甚且，95
    年2月入帳金額恢復為38萬元，若係因被告壬○○東窗事發
    而停止侵占行為，則被告鼎積公司亦當即刻嚴懲並解僱被告
    壬○○，豈有若無其事繼續僱用被告壬○○之理。原告既未
    能就94年4月1日起至95年1月31日之期間內服務費之短付，
    以及95年2月以後恢復給付38萬元等節提出任何合理說明，
    而其所為該款項可能遭被告壬○○侵占之辯詞復顯不合情理
    ，其推稱並無自聘被告壬○○一事，已無從採信。至於原告
    主張服務費減少之金額與被告聯安公司、鼎積公司所陳總幹
    事薪資46,000元不符，且被告聯安公司之服務費亦有降低一
    節，按總幹事薪資僅為被告鼎積公司提供原告服務之成本之
    一部份，被告鼎積公司欲以何種比例反應於向原告收取之服
    務費上，本即屬其商業考量，並無必僅能以相等金額反應之
    理，且被告聯安公司與被告鼎積公司既係一同向原告招攬業
    務，業務上亦有相當之合作往來，因總幹事改為自聘而降低
    之服務費是否全由被告鼎積公司吸收，或二公司應以何種比
    例分擔，亦係其內部之商業決定，無從執此遽認服務費之降
    低必非因總幹事自聘所致。
  原告另以被告壬○○於94年4月至95年1月之期間內，並無以
    原告為雇主投保勞保之記錄，期間尚曾以亞懋國際有限公司
    為投保單位投保，主張原告並無自聘被告壬○○之事實。然
    查，依勞工保險條例第6條規定，須強制為勞工投保勞保之
    雇主，以該條所列舉之八類投保單位為限，惟原告既非公司
    、行號，更未僱用5人以上，不屬該條所列舉應強制投保之
    範圍。原告依法既無強制為被告壬○○投保勞保之義務，自
    無從以原告未為被告壬○○投保勞保為由，推論原告並無自
    聘被告壬○○之事實。甚且，被告壬○○確實於94年4月11
    日即自被告鼎積公司退保，迄96年8月1日始再度加保，且於
    94年6月3日起至94年6月30日止、94年10月4日起至96年7月
    31日止之二段期間內係以亞懋國際有限公司為投保單位投保
    ，有勞保局電子閘門查詢紀錄可稽（本院卷2第12至13頁）
    ，與被告鼎積公司、聯安公司所述被告壬○○於94年4月至
    95年1月之期間並未受僱於伊一節並無違背。
  原告雖再三主張被告所稱94年4月6日通過總幹事自聘案之會
    議記錄、94年4月1日簽訂之綜合管理服務契約（被證17，本
    院卷1第178至183頁）上之原告大章均係偽造，且該會議記
    錄內容不實，業經原告決議並更正，原告之大小章僅有一套
    如原證40所示，原告早已使用該大章於銀行印鑑及其他眾多
    文件上云云，然查：被告所稱因總幹事自聘而改簽之94年4
    月1日至96年3月31日之綜合管理服務契約書（被證17，本院
    卷2第178至183頁），其上原告大章雖為原告所否認，且與
    原告自提之印文（原證40本院卷2第87頁）、95年8月1日起
    至96年7月31日止之契約上原告大章均不符，惟原告主張其
    與被告鼎積公司、被告聯安公司之契約期間係92年8月1日起
    至96年9月13日止，惟僅提出95年8月1日起至96年7月31日止
    之綜合管理服務契約（原證2，士林卷第17至40頁），其餘
    年度契約均以因被告壬○○潛逃時攜走眾多文件，今遍尋不
    著云云為由並未提出，惟證人丁○○結證稱伊擔任主任委員
    係95年、96年兩任，主委係於年底選舉，年初就任，任內與
    被告聯安公司、鼎積公司共簽過95年度、96年度二次合約，
    這兩份合約管委會均有保管，伊確定有將此兩份合約交接給
    下一任主委戊○○等語（本院卷3第11頁，本院99年1月14日
    言詞辯論筆錄），被告壬○○於96 年9月11日即已潛逃，而
    證人丁○○既稱於交接給下一任主委戊○○時仍確定有交接
    二份合約，而主委交接時間應在97 年初，顯見至少證人丁○○任內所簽二份合約並未遭被告壬○○攜走。然原告於本
    件始終藉詞不提出其他年度之契約，並據此堅稱原告之大小
    章僅有一套（如原證2、原證40所示）云云，已甚可疑。
  再者，被告鼎積公司所提出92年8月1日至93年7月31日止之
    管理服務契約（被證15，本院卷1第167至172頁）其上併存
    有與原告承認為真正大章相符之印文（原證40，以下稱粗框
    印文），以及與原證40相異之印文（以下稱細框印文），且
    該細框印文復與被告主張因自聘案而重簽之契約（被證17
    ，本院卷2第178至183頁）上原告之大章印文相符；93年8月
    1日至94年7月31日止之管理服務契約（被證16，本院卷1第
    173至177頁）原告更僅以細框印文為大章，並未蓋用粗框印
    文，此對照前開數份管理服務合約書、原告自提印文即明。
    原告既不否認92年8月1日至93年7月31日止、93年8月1日至
    94年7月31日止之期間內均與被告鼎積公司均有管理服務契
    約關係，以常理而言，被告壬○○若須為契約用印，亦可正
    大光明向原告取得真正印章，並無以偽造之原告印章蓋用之
    必要，況證人乙○○證稱依擔任財委期間，簽約均是主委、
    副主委去簽，不會交給總幹事去簽（本院卷2第240頁），證
    人丁○○亦證稱伊任內與被告聯安公司簽約係由「聯安公司
    將合約交給我們，我用印之後交給蔡影衛帶回去給聯安蓋章
    」（本院卷3第10頁背面），是以當不致出現契約僅蓋用偽
    造之原告大章，全無真正之原告大章之情況。而被告鼎積公
    司於97年11月18日即以書狀提出92年8月1日至93年7月31日
    止（被證15）、93年8月1日至94年7月31日（被證16）、94
    年4月1日至96年3月31日（被證17）、95年8月1日至96年7月
    31日（被證18）共四份管理服務契約，且其蓋用之原告大章
    有原告承認為真正之粗框印文，以及另種細框印文，甚至有
    於同份契約上同時具備二種印文者（被證15），於原告始終
    僅能提供95年8月1日至96年7月31日（原證2）一份契約之情
    況下，若上開契約係被告臨訟偽造，衡情被告自可逕行偽造
    與基地台租賃契約相同印文蓋用其上，或至少於所有契約均
    使用同一印文，要無混用不同印文，徒增疑義之必要，是以
    上開四份契約之用印情況觀之，亦難認為係出自被告之偽造
    。原告雖以被證17上原告大章與原證40之粗框印文不符為由
    否認其真正，惟原證40之粗框印文確為原告所使用之大章一
    節，不足以推論原告並無其他大章之存在。而原告自承於上
    開期間確實與被告鼎積公司有契約關係，然始終未提出其執
    有原證2以外之其他管理服務契約以供本院核對，尚難僅憑
    被證15 、16、17契約之原告大章與原證2、原證40之印文不
    符為由（按被證18之原告大章印文與原證2、原證40相符）
    ，遽認上開契約均非真正。
  證人丁○○雖證稱被告壬○○95年即提過自聘案，每次開委
    員會總幹事都會提自聘案，但管委會均予拒絕，證人擔任監
    察人，尚未擔任主委時，都要出席管委會，擔任主委之前並
    未在管委會聽過總幹事自聘案云云（本院卷3第7頁）。惟查
    ，證人丁○○自陳伊自仁愛大樓70幾年成立時即一直擔任監
    委，直到95年度擔任主委，96年並連任一次，97年迄今均為
    管理委員，對照上開證詞，可知證人丁○○於95年以前亦有
    出席管委會，但從未聽聞總幹事自聘案。然被告主張原告於
    94年4月6日之管委會會議即已通過總幹事自聘案，並提出會
    議記錄為證（本院卷1第27至31頁）；原告固否認上開會議
    記錄之真正，並主張該會議記錄內容錯誤，應更正如94 年4
    月13日仁愛大樓管委會主任委員函所載（本院卷1第91 頁）
    ，亦即總幹事自聘案之決議應為因部份委員未獲授權，暫不
    表決，則其由主委召集全體管委開會表決或以書面方式表決
    ，原告主任委員並於94年4月19日發函請各委員以書面方式
    表決總幹事自聘案，此有原告主任委員94年4月19日函文可
    稽（本院卷1第92至95頁），甚且原告更提出94年4月29 日
    管委會臨時會議記錄，其中記載總幹事自聘案之決議為不通
    過（本院卷1第96至99頁）。無論原告就總幹事自聘案之真
    正決議內容係如原告或被告之主張，惟無論如何94年4月間
    原告不僅確曾就總幹事自聘案予以討論決議，且若依原告主
    張之過程，其間甚至有相當之波折，堪以認定。證人丁○○
    證稱95年擔任主委以前從未聽過自聘案云云，顯與事實有違
    。經本院提示原告94年4月13日仁愛大樓管委會主任委員函
    後，證人丁○○證稱從未看過此份文件，復又改稱回想起來
    被告壬○○在金主委、黃主委任內也有提自聘案云云（本院
    卷3第9頁），其證詞顯然矛盾反覆，無從認為其就自聘案之
    始末記憶清晰，自難以證人丁○○之證詞，認定原告並未通
    過總幹事自聘案。至於證人乙○○雖證稱94年4月22日有代
    其經理出席會議，該次會議有討論自聘案且未通過，會議決
    議如94年4月19日主任委員函及94年4月29日會議記錄所示云
    云（本院卷1第92至99頁），惟證人乙○○既稱有出席94年4
    月22日會議，且明確記憶該次會議內容如94年4月19日主任
    委員函及94年4月29日會議記錄所示，就94年4月22日以前是
    否已曾召開會議表決自聘案等節則均稱不知道、不記得。惟
    查，94年4月19日主任委員函及94年4月29日會議記錄均明確
    提及召集理由係因94年4月6日會議記錄有與實際決議有差異
    ，須予更正，是以再召開94年4月22日之會議表決自聘案等
    情，此等情節具有相當之特殊性，並非通常庶務可比，若確
    有94年4月22日會議之召開，且證人乙○○確有出席，當無
    對於其僅係代理出席之某次會議結論於多年後仍記憶清晰，
    卻對此等特殊波折毫無印象之理，是以其此部份之證言亦難
    採信。
  按公寓大廈管理服務契約並非要式契約，並不以具備書面契
    約經雙方簽署為契約成立或生效要件，被告雖未能直接證明
    被證17契約上原告大章之真正，惟如前所述，原告既自陳其
    與被告鼎積公司之契約期間係92年8月1日起至96 年9月13日
    止，而原告實際繳納之服務費，於94年1至3月係38萬元（含
    匯費30元），94年4月至95年1月係32萬元，95 年3月則回復
    為38萬元，與被告聯安公司、鼎積公司所主張總幹事自聘期
    間完全相符，然原告對此服務費金額之顯著差異，尤其一度
    調降6萬元達10個月後又回復原價等節並無任何合理之說明
    ，僅推稱係遭被告壬○○侵佔，然此辯詞顯與常理有違，應
    以被告所述，確因總幹事自聘與否而影響服務費金額為可採
    。而原告所提94年4月22日管委會會議相關文件、證人乙○○、丁○○證詞等，互核顯有矛盾與不合常情之處，無從採
    信。依上開說明，被告壬○○於94年4月至95年1月期間確係
    由原告自聘，堪以認定。
  按除別有規定外，確定之終局判決就經裁判之訴訟標的，有
    既判力；主張抵銷之請求，其成立與否經裁判者，以主張抵
    銷之額為限，有既判力，民事訴訟法第401條定有明文。本
    院98年度簡上字第579號判決係認定被告聯安公司對原告雖
    有服務費24 萬元可資請求，惟經原告以被告壬○○所侵占
    之工程款27,489元、管理費215,044元，合計242,533元為抵
    銷後，被告聯安公司之服務費債權不復存在，是以駁回被告
    聯安公司管理費之請求確定，此有判決書、確定證明書在卷
    可稽，揆諸前開規定，前案之既判力範圍僅有原告（即
    本件被告聯安公司）之訴訟標的亦即聯安公司對仁愛大樓之
    管裡費請求權24萬元，以及仁愛大樓主張抵銷並經判決之仁
    愛大樓對聯安公司之損害賠償請求權242,533元，至於被告
    聯安公司於94年4月至95年1月期間為被告壬○○僱用人一節
    ，雖為損害賠償請求權存在之要件之一，然究非訴訟標的，
    並非既判力之範圍，本院毋庸受其拘束。又查，徵諸前案判
    決書記載，就94年4月至95年1月期間被告壬○○與被告聯安
    公司間僱傭關係之存否，前案認定所憑之證據與本院調查之
    證據範圍有所差異，證人丁○○、癸○○亦未於前案到庭作
    證，兩造於前案中就此爭點攻擊防禦之程度與本件有別，且
    前案訴訟標的金額遠低於本件，於本院業已調查前開證據之
    情況下，不宜無視於該等證據之存在，逕以前案就訴訟標的
    以外爭點之認定結果拘束本件，併此敘明。
  原告係依民法第188條請求被告鼎積公司對被告壬○○之侵
    權行為連帶負責，惟94年4月至95年1月期間被告壬○○既係
    由原告自聘，被告鼎積公司已非其僱用人，則此期間內被告
    壬○○縱有侵權行為，原告亦無從依民法第188條請求被告
    鼎積公司連帶賠償。
三、基地台租金部分
 Ａ.侵權行為部分
  1.原告主張被告壬○○未經原告決議，擅自與訴外人和信電訊
    、威寶電信、大眾電信訂定基地台租約，將仁愛大樓頂樓出
    租供基地台使用，並將租金均飽入私囊，依民法第184條第1
    項前段請求被告壬○○賠償其所侵占之租金共4,455,783元
    ，並依第188條規定，請求被告千翔保全、千翔工程管理與
    被告壬○○連帶賠償其中893,982元，請求被告聯安公司、
    鼎積公司與被告壬○○連帶賠償其中3,561,801元。
  2.按因故意或過失，不法侵害他人之權利者，負損害賠償責任
    。又，按損害賠償，除法律另有規定或契約另有訂定外，應
    以填補債權人所受損害及所失利益為限。依通常情形，或依
    已定之計劃、設備或其他特別情事，可得預期之利益，視為
    所失利益，民法第184條第1項前段、第216條定有明文。次
    按，民法第216條第1項所謂所受損害，即現存財產因損害事
    實之發生而被減少，屬於積極的損害。所謂所失利益，即新
    財產之取得，因損害事實之發生而受妨害，屬於消極的損害
    ，最高法院48年台上字第1934號著有判例可參。
  3.縱依原告所述，認為基地台之設立確實未經原告同意，惟依
    前開法條及判例，原告仍須證明基地台之事實有如何減少其
    現存財產，或妨害其取得新財產，始得依侵權行為請求賠償
    。然查，原告並未舉證證明基地台之設立有何對仁愛大樓造
    成破壞，或其他何種損害原告既有之財產之情事，況縱仁愛
    大樓建物受有何破壞，其受損害者亦係仁愛大樓之區分所有
    權人，並非對仁愛大樓之建物並無所有權之原告，是以無從
    認為對原告造成何種積極損害。而原告並未舉證證明其有何
    自行出租頂樓之計畫因該等基地台之設置而受阻，甚且證人
    丁○○堅稱原告嚴禁設置基地台，每次開會均反對設立（本
    院卷3第5頁）、證人乙○○亦證稱其到任以來均絕對禁止基
    地台（本院卷2第243 頁背面），原告均主張證人此部份之
    證言屬實，亦即縱被告壬○○未擅自出租予基地台，原告亦
    不會自行出租予基地台而收取租金，從而，無從認為原告因
    該基地台之設立受有何消極損害。
  4.侵權行為之成立，須以原告確實受有損害為要件，而此等損
    害係指所受損害或所失利益。縱依原告之主張，基地台之設
    置確實未經原告同意，亦無從認為此一行為造成原告何種損
    害，自無法認為其構成侵權行為。從而，原告依侵權行為之
    規定，請求被告壬○○賠償其所侵占之租金共4,455,783元
    ，並依第188條規定，請求被告千翔保全、千翔工程管理與
    被告壬○○連帶賠償其中893,982元，請求被告聯安公司、
    鼎積公司與被告壬○○連帶賠償其中3,561,801元，要屬
    無據。
 Ｂ.不當得利部分
  1.原告有無同意基地台租約
  查原告與訴外人威寶電信、和信電訊之基地台租約係由被告
    壬○○以原告代表人之身份簽立，大眾電信簽訂基地台租約
    則由原告授權被告壬○○簽約之方式簽訂，租金均約定匯入
    被告壬○○個人帳戶，且威寶電信、和信電訊、大眾電信亦
    確實均將租金匯入被告壬○○之個人帳戶此有威寶電信函及
    附件、和信電訊函及附件、大眾電信函及附件、基地台租約
    、授權書等件可稽（士林卷第41至59頁、本院卷2第25至
    51、54至69、123至127頁）。觀前述原告與被告千翔保全公
    司、千翔工程管理公司、聯安公司、鼎積公司所簽訂之契約
    均係由原告之主任委員代表原告簽約，證人乙○○亦證稱仁
    愛大樓若要對外締約，均由主委與副主委簽約，不會交由總
    幹事去簽等語（本院卷2第240頁），然上開基地台租約卻均
    由被告壬○○代表原告簽約，已與原告簽訂其他契約之作法
    有別。再者，被告壬○○僅為總幹事，並非原告之代表人，
    而基地台租約並非經常發生之日常庶務，且涉及租金、租期
    、回饋條件之議定，衡情原告逕行委由被告壬○○代表原告
    對外簽約之可能性亦不高。又，原告於第一銀行仁愛分行設
    有帳戶，有存摺在卷可稽（本院卷2第55頁），若原告確有
    締結基地台租約，租金自可約定逕行匯入原告帳戶，並無要
    求電信公司匯入被告壬○○帳戶，徒然造成提領不便及增加
    遭侵占風險。更有甚者，和信電訊、大眾電信所給付之租金
    ，均係以被告壬○○個人所得方式扣繳所得稅，此有91至96
    年各類所得資料清單可稽（本院卷2第15至20頁），亦即被
    告壬○○需就此部份租金繳納所得稅，若係原告同意出租，
    租金應歸原告收取，被告壬○○自無願坐視此部份租金納入
    其名下所得，負擔此部份租金之所得稅之理。是以威寶電信
    、和信電訊、大眾電信基地台租約並非原告同意簽訂，堪以
    認定。
  無法律上之原因而受利益，致他人受損害者，應返還其利益
    ，民法第179條定有明文。仁愛大樓頂樓平台係屬仁愛大樓
    區分所有權人所有，原告基於區分所有權人之授權，對仁愛
    大樓共用部份固有加以管理、出租之權利，惟被告壬○○僅
    係受聘擔任仁愛大樓之總幹事，並無任何管理、使用、收益
    之權源。然被告壬○○未經原告同意，擅自以原告名義與訴
    外人威寶電信、和信電訊締結租約，且使承租人將如附表一
    所示租金均匯入其個人帳戶，係無法律上原因而取得應歸屬
    於原告之利益，揆諸前開規定，原告自得請求被告壬○○返
    還如附表一所示之租金共4,455,783元並加計遲延利息。至
    於被告千翔保全公司、千翔工程管理公司、聯安公司、鼎積
    公司部分，原告既自陳並未請求其等與被告壬○○連帶負責
    返還，況亦無任何事證顯示上開公司有收受基地台租金，自
    無令被告千翔保全公司、千翔工程管理公司、聯安公司、鼎
    積公司返還租金之理，併此敘明。
四、工程款及管理費部分
  1.原告主張被告壬○○侵占其原欲給付廠商之工程款755,044
    元，扣除被告聯安公司業已給付原告之54萬元後，餘額尚欠
    215,044元（詳如附表二所示），並侵占住戶以現金給付之
    管理費27,489元，共計242,533元，依侵權行為規定請求被
    告壬○○及被告聯安公司、鼎積公司連帶負賠償之責，並依
    不當得利之規定請求被告壬○○返還。
  2.按主張抵銷之請求，其成立與否經裁判者，以主張抵銷之額
    為限，有既判力，民事訴訟法第401條第2項規定甚明。經查
    ，原告於前案聯安公司請求給付服務費之案件中，主張其因
    工程款、管理費共計242,533元遭被告壬○○侵占，被告聯
    安公司應依民法第188條負僱用人之連帶損害賠償責任，以
    其對被告聯安公司之損害賠償請求權共計242,533元，抵銷
    被告聯安公司之服務費24萬元及自97年1月26日起按年息5％
    計算之利息債權，並經前案認定原告之抵銷為有理由確定，
    此有前案判決書在卷可稽。原告此部分之損害賠償請求權既
    已用於抵銷被告聯安公司之服務費債權，即係業已受清償，
    且依前開規定，此係前案既判力所及之範圍，本院不得為相
    異之認定。
  3.按依侵權行為請求損害賠償，以及依不當得利請求返還，均
    須以原告確實受有損害為要件。原告遭被告壬○○侵占工程
    款、管理費所受之損害242,533元既已因抵銷而全數受清償
    ，原告此部分之損害即已不復存在，依前開說明，原告即已
    不得再行針對此一損害為任何請求。從而，原告就其遭侵占
    之款項242,533元，依侵權行為規定請求被告壬○○及被告
    聯安公司、鼎積公司連帶負賠償之責，並依不當得利之規定
    請求被告壬○○返還，為無理由，應予駁回。
五、綜上所述，原告依不當得利之法律關係請求被告壬○○返還
    如附表一所示之租金共4,455,783元，及自起訴狀繕本送達
    翌日即97年9月18日起至清償日止按年息5％計算之利息，為
    有理由，應予准許；逾此部份之請求則屬無據，應予駁回。
六、原告陳明願供擔保，聲請宣告假執行，經核其勝訴部份，合
    於法律規定，爰酌定相當之擔保金額宣告之；其餘假執行之
    聲請，因該部份訴之駁回而失所依據，應予駁回。
七、因本案事證已臻明確，兩造其餘主張陳述及所提之證據，均
    毋庸再予審酌，附此敘明。
八、據上論斷：原告之訴為一部有理由，一部無理由，並依民事
    訴訟法第七十九條但書、第三百九十條第二項，判決如主文
    。
中    華    民    國    99    年    5    月    3     日
                  民事第三庭    法  官  陳怡雯
以上正本係照原本作成。
如對本判決上訴，須於判決送達後20日內向本院提出上訴狀。
中    華    民    國    99    年    5    月    3     日
                                書記官  鄭美華
附表一：基地台租金、電費明細表      （單位：新臺幣  元）
┌──┬──────┬────┬──────┬─────┬─────┐
│項次│電信公司名稱│期間    │金額        │付款日期  │備   註   │
├──┼──────┼────┼──────┼─────┼─────┤
│    │和信電訊公司│90.07.15│租金345,600 │90.08.28  │原證3租約 │
│ 1  │            │   |    │押金 60,000 │          │第3條、   │
│    │            │91.07.14│            │          │原證6     │
├──┤            ├────┼──────┼─────┼─────┤
│    │            │91.07.15│租金362,880 │91.07.08  │ 原證6    │
│ 2  │            │   |    │            │          │          │
│    │            │92.07.14│            │          │          │
├──┤            ├────┼──────┼─────┼─────┤
│    │            │92.07.15│租金381,024 │92.07.08  │原證6     │
│ 3  │            │   |    │            │          │          │
│    │            │93.07.14│            │          │          │
├──┤            ├────┼──────┼─────┼─────┤
│    │            │93.07.15│租金459,475 │93.07.09付│原證6     │
│    │            │   |    │            │400,075   │          │
│ 4  │            │94.07.14│            │93.11.25付│          │
│    │            │        │            │59,400    │          │
├──┤            ├────┼──────┼─────┼─────┤
│    │            │94.07.15│租金542,354 │94.07.15  │原證7     │
│ 5  │            │   |    │            │          │          │
│    │            │95.07.14│            │          │          │
├──┤            ├────┼──────┼─────┼─────┤
│    │            │95.07.15│租金569,472 │95.07.15  │原證7、8  │
│ 6  │            │   |    │            │          │          │
│    │            │96.07.14│            │          │          │
├──┤            ├────┼──────┼─────┼─────┤
│    │            │96.07.15│租金597,946 │96.07.15  │原證7     │
│ 7  │            │   |    │            │          │          │
│    │            │97.07.14│            │          │          │
├──┴──────┼────┼──────┼─────┼─────┤
│ 小           計  │        │ 3,318,751  │          │          │
├──┬──────┼────┼──────┼─────┼─────┤
│    │威寶電信公司│94.12.11│租金35,000x │每月匯至被│原證4租約 │
│ 8  │            │   |    │12=420,000  │告壬○○帳│第3條     │
│    │            │95.12.10│電費補貼3,50│戶        │          │
│    │            │        │0x12=42,000 │          │          │
├──┤            ├────┼──────┤          ├─────┤
│    │            │95.12.11│租金35,000x │          │原證4租約 │
│ 9  │            │   |    │（1+3%）x10 │          │第6條     │
│    │            │96.09.13│月=360,500  │          │          │
│    │            │拆除    │電費補貼3,50│          │          │
│    │            │        │0x10=35,000 │          │          │
├──┴──────┼────┼──────┼─────┼─────┤
│ 小           計  │        │  857,500   │          │          │
├──┬──────┼────┼──────┼─────┼─────┤
│    │大眾電信公司│89.09.01│租金3,000x12│          │原證5租約 │
│ 10 │            │   |    │月=36,000   │          │第2、3條  │
│    │            │90.08.31│            │          │          │
├──┤            ├────┼──────┤          ├─────┤
│    │            │90.09.01│租金3,000x（│          │原證5租約 │
│ 11 │            │   |    │1+3%）x12月=│          │第5條     │
│    │            │91.08.31│37,080      │          │          │
├──┤            ├────┼──────┤          │          │
│    │            │91.09.01│3,090x（1+3%│          │          │
│ 12 │            │   |    │）x12月=    │          │          │
│    │            │92.08.31│38,192      │          │          │
├──┤            ├────┼──────┤          │          │
│    │            │92.09.01│3,183x（1+3%│          │          │
│ 13 │            │   |    │）x12月=    │          │          │
│    │            │93.08.31│39,338      │          │          │
├──┤            ├────┼──────┤          │          │
│    │            │93.09.01│3,278x（1+3%│          │          │
│ 14 │            │   |    │）x12月=    │          │          │
│    │            │94.08.31│40,522      │          │          │
├──┤            ├────┼──────┤          │          │
│    │            │94.09.01│3,376x（1+3%│          │          │
│ 15 │            │   |    │）x12月=    │          │          │
│    │            │95.08.31│41,732      │          │          │
├──┤            ├────┼──────┤          │          │
│    │            │95.09.01│3,477x（1+3%│          │          │
│ 16 │            │   |    │）x12月=    │          │          │
│    │            │96.08.31│42,979      │          │          │
├──┤            ├────┼──────┤          │          │
│    │            │96.09.01│3,581x（1+3%│          │          │
│ 17 │            │   |    │）=3,689    │          │          │
│    │            │96.09.30│            │          │          │
├──┴──────┼────┼──────┼─────┼─────┤
│ 小           計  │        │  279,532   │          │          │
├─────────┴────┴──────┴─────┴─────┤
│總計：3,318,751+ 857,500+279,532=4,455,783                        │
└─────────────────────────────────┘
 附表二：工程明細表                 （單位：新臺幣  元）
┌──┬────────┬──────┬────┬─────────┐
│編號│   公司名稱     │ 時間       │金額    │ 備註             │
├──┼────────┼──────┼────┼─────────┤
│ 1  │宇球工程有限公司│95.05       │22,000  │原證9             │
├──┼────────┼──────┼────┼─────────┤
│ 2  │展翔工程有限公司│95.09-96.03 │114,170 │原證10            │
├──┼────────┼──────┼────┼─────────┤
│    │                │            │        │(1)原證11          │
│ 3  │台灣三菱電梯股份│96.04-96.06 │63,600  │(2)電梯保養費用    │
│    │有限公司        │            │        │  21,200/月x3月=  │
│    │                │            │        │  63,600          │
├──┼────────┼──────┼────┼─────────┤
│    │                │            │        │(1)原證12          │
│ 4  │台灣三菱電梯股份│96.07       │540,000 │(2)電梯更新工程訂金│
│    │有限公司        │            │        │(3)被告聯安公司已賠│
│    │                │            │        │  付原告          │
├──┼────────┼──────┼────┼─────────┤
│ 5  │賀眾飲水        │96.03       │3,570   │                  │
├──┼────────┼──────┼────┼─────────┤
│ 6  │士潔服務有限公司│96.06-96.07 │11,740  │原證13            │
├──┼────────┴──────┼────┼─────────┤
│合計│                              │755,044 │                  │
├──┴───────────────┴────┴─────────┤
│扣除聯安公司已賠付編號4，被告聯安公司、壬○○仍應賠償215,044元    │
└─────────────────────────────────┘
附表三：管理費明細表                （單位：新臺幣  元）
┌──┬─────────┬──────┬───┬─────────┐
│編號│住戶名稱          │  時間      │ 金額 │    備    註      │
├──┼─────────┼──────┼───┼─────────┤
│ 1  │德力亞國際有限公司│            │3,387 │左列住戶均以現金繳│
├──┼─────────┤            ├───┤納管理費          │
│ 2  │時吉特有限公司    │            │3,923 │                  │
│    │台北辦事處        │            │      │                  │
├──┼─────────┤            ├───┤                  │
│ 3  │元堯聯合地政士    │            │2,950 │                  │
│    │事務所            │            │      │                  │
├──┼─────────┤            ├───┤                  │
│ 4  │富邦美國控股公司  │   96.07    │4,945 │                  │
├──┼─────────┤            ├───┤                  │
│ 5  │台灣豪雅股份      │            │5,544 │                  │
│    │有限公司          │            │      │                  │
├──┼─────────┤            ├───┤                  │
│ 6  │財團法人真光教團  │            │3,370 │                  │
│    │台灣總會基金會    │            │      │                  │
├──┼─────────┤            ├───┤                  │
│ 7  │Amotech公司       │            │3,370 │                  │
├──┼─────────┴──────┼───┤                  │
│合計│                                │27,489│                  │
└──┴────────────────┴───┴─────────┘

司法院資訊處製作；財團法人民間司法改革基金會備份。
